【裁判字號】    98,交聲,58
【裁判日期】    980220
【裁判案由】    違反道路交通管理處罰條例
【裁判全文】
臺灣宜蘭地方法院交通事件裁定          98年度交聲字第58號
原處分機關  交通部公路總局臺北區監理所宜蘭監理站
異  議  人
即受處分人  甲○○
上列異議人即受處分人因違反道路交通管理處罰條例案件，對於
交通部公路總局臺北區監理所宜蘭監理站於民國97年12月24日所
為之宜監字第裁43-Q00000000號裁決處分，聲明異議，本院裁定
如下：
    主  文
原處分關於汽車駕駛人酒精濃度超過規定標準，吊扣駕駛執照拾
貳個月部分之處分撤銷。
前項撤銷部分，甲○○重型機器腳踏車駕駛人駕駛重型機器腳踏
車，經測試檢定酒精濃度超過規定標準，壹年內禁止考領普通重
型機器腳踏車駕駛執照。
    理  由
一、原處分意旨略以：異議人即受處分人甲○○於民國97年12月
    25日晚上7時52分許，在歪仔歪橋東端復興路口處查獲甲○
    ○騎駛PPC-398號重型機車，因經測試酒精濃度呼氣結果，
    已達每公升0.52毫克，且無照駕駛，而有酒後駕車及無照駕
    駛之規違行為，經宜蘭縣政府警察局以宜警交字第Q0000000
    0號舉發違反道路交通管理事件通知單（下稱舉發通知單）
    舉發，並經原處分機關於97年12月24日以宜監字第裁43-Q00
    000000號違反道路交通管理事件裁決書，依道路交通管理處
    罰條例第35條第1項第1款及第22條第1項第4款之規定，分別
    裁處罰鍰新臺幣（下同）3萬元及1千8百元，並吊扣聯結車
    駕駛執照12個月（因異議人無重型機車駕駛執照，而應吊扣
    聯結車駕駛執照），並施以道安講習。
二、異議意旨略以：異議人因酒駕及無照駕駛，經警方舉發並罰
    鍰3萬元及1千8百元，異議人自知有錯，已於隔日即97年12
    月24日前往監理單位繳納罰鍰，惟對於裁決書所載要吊扣駕
    駛執照12個月之部分，異議人認為不合理，且與道路交通處
    罰條例第68條規範相悖。異議人靠職業聯結車（異議人誤繕
    為大貨車）駕照以駕駛為業，如因此被吊扣，將失去謀生工
    作，對家庭生影響非常大，為此聲明異議，請求撤銷原處分
    等語。
三、按道路交通管理處罰條例所稱之汽車，包括機器腳踏車，道
    路交通管理處罰條例第3條第8款定有明文。次按汽車駕駛人
    ，駕駛汽車經測試檢定有下列情形之一者，處新臺幣1萬5千
    元以上6萬元以下罰鍰，並當場移置保管該汽車及吊扣其駕
    駛執照1年：一、酒精濃度超過規定標準。又汽車駕駛人，
    有下列情形之一者，應接受道路交通安全講習：二、有第35
    條第1項規定之情形，同條例第35條第1項第1款及第24條第1
    項第2款分別定有明文。
四、經查：
  (一)異議人於97年12月23日晚上7時52分許，在歪仔歪橋東端復
    興路口處，酒後騎駛車號PPC-398號重型機車，為警攔停後
    ，測得吐氣所含酒精成分為每毫升0.52毫克，有「汽車駕駛
    人酒精濃度超過規定標（0.4-0.55）」之違規行為，為異議
    人所自承在卷，並有酒精測定紀錄表及舉發通知單各1紙在
    卷可按，是異議人上開酒後駕車之違規行為，自足以認定，
    並應依上開規定依法裁罰無誤（至於異講義人無照駕駛之違
    規部分，因異議人未聲明異議，故不予贅述）。
  (二)又異議人於前開違規行為時，並無重型機車駕駛執照，而係
    持有聯結車職業駕駛執照等情，有證號查詢汽車駕駛人資料
    及交通部公路總局臺北區監理所宜蘭監理站對違反道路交通
    管理事件不服裁決聲明異議案件移送書各1紙附卷可考，自
    堪認定。惟按道路交通管理處罰條例第68條於94年12月14日
    修正公布，經行政院以95年2月27日行政院院臺交字第09500
    82898號令核定自95年3月1日施行，而本件行為時及裁決時
    係分別為97年8月6日、97年8月20日，均在該條文修正後，
    是本件違規行為之認定，自應依行為時及裁處時之道路交通
    管理處罰條例第68條規定（即上開94年12月14日修正後之該
    條例第68條）裁處。而按修正後之第68條規定「汽車駕駛人
    ，因違反本條例及道路交通安全規則之規定，受吊銷駕駛執
    照處分時，吊銷其持有各級車類之駕駛執照」（與修正前比
    較係刪除吊扣），其修正之原因乃舊法將違規駕駛人所持有
    各級車類之駕駛執照一併吊扣或吊銷失之過酷，影響人民工
    作及生活甚鉅，故依修正後規定，受吊扣駕駛執照處分時，
    不再吊扣其持有各級車類之駕駛執照，僅於受吊銷駕駛執照
    處分時，始吊銷其持有各級車類之駕駛執照。是以，本件違
    規時異議人係騎駛重型機車，其依法所受之處分應為限制騎
    駛重型機車之權利，而應吊扣重型機器腳踏車駕駛執照，始
    符修正後第68條規定之意旨，自不能吊扣異議人持有之其他
    級車類駕駛執照，惟原處分機關卻因此裁處異議人應吊扣其
    聯結車駕駛執照，顯然違反該條例第68條修正理由之意旨，
    且參以異議人係騎駛重型機車，如因此吊扣異議人之聯結車
    職業駕駛執照，此舉顯然將剝奪異議人駕駛聯結車之權利，
    對異議人之權益造成極大之損害，亦與現行之道路交通管理
    處罰條例第68條之規定未合。
  (三)再異議人於違規行為時，雖領有職業聯結車駕駛執照，但於
    無普通重型機器腳踏車駕駛執照之情形下，飲酒後駕駛重型
    機車，揆諸上開說明，其依法本應受吊扣普通重型機器腳踏
    車駕駛執照之處分，然就無駕駛執照者應受吊扣駕駛執照處
    分之情形，道路交通管理處罰條例第67條第6項則另設有：
    「汽車駕駛人違反本條例規定，應受吊扣駕駛執照處分，於
    汽車駕駛人係無駕駛執照駕車者，在所規定最長吊扣期間內
    ，不得考領駕駛執照。」之規定，原處分機關僅需依法禁止
    異議人在所定最長吊扣期間內考領普通重型機器腳踏車駕駛
    執照即可，自不得因異議人無普通重型機器腳踏車駕駛執照
    可供吊扣而任意吊扣其他種類車輛之駕駛執照。
五、綜上所述，異議人確實有於上開時、地，因酒精濃度超過規
    定標準而駕駛重型機車之違規行為，原處分機關就此依道路
    交通管理處罰條例第35條第1項第1款及道路交通管理事件統
    一裁罰基準表規定規定，裁處異議人罰鍰30,000元，並依同
    條例第24條第1項第2款規定接受道路交通安全講習之處分（
    此部分未據聲明異議），固無違誤，惟依上開說明，原處分
    機關裁決吊扣異議人聯結車職業駕駛執照12個月，於法尚有
    未合。從而，異議人提起本件聲明異議，為有理由，應由本
    院撤銷原處分關於吊扣駕駛執照之部分，自為裁罰如主文所
    示，以期適法。
據上論斷，道路交通案件處理辦法第20條前段，裁定如主文。
中    華    民    國    98    年    2     月    20    日
                  交通法庭法  官  陳映佐
以上正本證明與原本無異。
如不服本裁定，應於裁定送達後5日內，向本院提出抗告狀。（
應附繕本）
                          書記官  陳憲文
中    華    民    國    98    年    2     月    20    日


司法院資訊處製作；財團法人民間司法改革基金會備份。
